臺灣士林地方法院刑事判決　　　　　　　　　　　　　　九十年度簡上字第七六號
　　上　訴　人
　　即　被　告　甲○○
右列上訴人因違反區域計畫法案件，不服本院中華民國九十年三月二十六日所為之第
一審刑事簡易判決（九十年度簡字第二六九號），提起上訴，本院改依通常程序為第
一審判決如左：
    主  文
原判決撤銷。
甲○○無罪。
    理  由
一、檢察官聲請簡易判決處刑意旨如附件聲請簡易判決處刑書所載。
二、按犯罪事實應依證據認定之，無證據不得推定其犯罪事實。又不能證明被告犯罪
    者，應諭知無罪之判決，刑事訴訟法第一百五十四條、第三百零一條第一項分別
    定有明文。次按事實之認定，應憑證據，如未發現相當證據，或證據不足以證明
    ，自不能以推測或擬制之方法，為裁判基礎，又認定犯罪事實，所憑之證據，雖
    不以直接證據為限，間接證據亦包括在內，然無論直接證據或間接證據，其為訴
    訟上之證明，須於通常一般之人均不致於有所懷疑，而得確信其為真實之程度者
    ，始得據之為有罪之認定，倘其證明尚未達到此一程度，而有懷疑存在時，即無
    從為有罪之認定，最高法院四十年台上字第八六號判例、同院七十六年台上字第
    四九八六號判例足以參照。另按違反區域計畫法第十五條第一項之管制使用土地
    者，該管直轄市縣（市）政府得限期令其變更使用或拆除其建築物恢復原狀；如
    違反此規定，不依限變更土地使用或拆除建築物恢復土地原狀者，除依行政執行
    法辦理外，並得處六個月以下有期徒刑、拘役或科三千元以下罰金，同法第二十
    一條、第二十二條分別訂有明文。依照上開區域計畫法之反面解釋，倘在限期內
    恢復原狀者，即不能以該法第二十二條之規定相繩。
三、本件聲請人認被告甲○○涉犯右揭違反區域計畫法罪嫌，係以被告之自白及聲請
    人於九十年一月十九日履勘現場時，發現仍有鐵門及磚塊未清理為據。訊據上訴
    人即被告甲○○，辯稱：渠於收受鄉公所命令回復原狀之公文七、八日內，即將
    土地清理完畢，回復原狀，並未違反區域計畫法第二十二條之規定等語。
四、經查：按依照區域計畫法第十五條所編定之「農牧用地」，依區域計畫法第十五
    條第一項第五款之規定，其使用之性質應限於農牧生產及其設施使用。被告所有
    坐落台北縣三芝鄉○○段土地公坑小段一六－二四及同小段一六－二五地號土地
    ，使用分區經編定為「一般農業區」，使用地類別為「農牧用地」，有土地登記
    謄本一份在卷足稽。被告於八十九年八、九月間在該土地上，擱置貨櫃屋、磚塊
    、涵管、沙包等建築用品，有台北縣政府八十九年八月二十一日八九北府地用字
    第三一八二九五號函、及八十九年九月三十日台北縣三芝鄉非都市土地違規使用
    案件處理查報表一份在卷可稽，並經被告於偵查及本院調查及審理中坦承不諱（
    見檢察官八十九年十二月十三日訊問筆錄、本院九十年十一月八日訊問筆錄及同
    年十二月五日審判筆錄），台北縣政府於八十九年十月七日以八九北府地用字第
    三八五八四七號函通知被告於文到十五日內恢復原狀，有該函及掛號回執各一份
    在卷足憑，台北縣三芝鄉公所承辦人員於被告收受該文逾十五日後，於同年十月
    三十日前往查看，以被告之上揭土地上仍有磚塊、涵管、鋼條及水泥鋪設云云向
    台北縣政府地政局查報，有該鄉公所八十九年十一月三日（八九）北縣芝民字第
    一二七一四號函及所附之查報照片二張（及說明）可稽。然查：(一)該等查報照片
    其中一張所顯示置有涵管、鋼條之土地，並非被告所有之土地，而係在被告上開
    土地範圍外之未登錄地；又其餘一張照片所示置有磚塊之土地，係在台北縣三芝
    鄉○○段土地公坑小段一六－二三地號上，非屬被告上開土地範圍內，此均有台
    灣士林地方法院檢察署九十年一月十九日履勘筆錄一份在卷可稽，並經本院囑託
    台北縣淡水地政事務所會同勘驗，由該所指派測量員林安吉到場指界明確，製有
    九十一年一月四日刑事勘驗筆錄一份附卷足稽，是三芝鄉公所之查報資料尚不能
    證明被告犯罪。(二)被告於偵查中雖承認留下磚塊，欲鋪土地兩旁，以防水土流失
    等語，然於本院進一步明確表示所放置磚塊之位置，係在鄰地（建地）上，非在
    其所有之農牧用地，經核與前開勘驗相符，是聲請人所指被告之自白，亦不足為
    認定其犯罪之證據。(三)被告上開土地上雖曾設有活動式鐵門一扇，於限期內未拆
    除，惟依被告之陳述，該鐵門係為阻擋路人經過其土地前往海邊而踐踏其所栽種
    之地瓜葉。經查被告在其土地設置鐵門，並未違反農牧用地之使用目的，其設置
    並未違反區域計畫法，縱未依限期拆除，當然亦不違法。證人即台北縣三芝鄉公
    所本案前承辦人乙○○於審理中雖證稱：農牧用地須是開放式的，如要圍起來，
    必須聲請云云，然嗣稱查無相關之法令規定（見本院九十年十二月五日審判筆錄
    、及同上九十一年一月四日勘驗筆錄），其見解應屬誤會。是聲請人以其履勘時
    尚有鐵門及磚塊等，認被告未恢復原狀云云，顯屬誤解。
五、綜上，被告並未違反區域計畫法第二十二條之規定。揆諸前揭說明，既不能證明
    被告犯罪，應予以無罪之諭知。又檢察官聲請以簡易判決處刑之案件，經法院審
    理後認為應諭知無罪判決者，應適用通常程序審判之，刑事訴訟法第四百五十二
    條及第四百五十一條之一第四項但書第三款分別定有明文。原審引用檢察官聲請
    簡易判決處刑書，依區域計劃法第二十二條為科刑之諭知，容有未洽，被告上訴
    意旨指摘原判決不當，為有理由。本院審理後，認為被告應為無罪之諭知，自應
    由本院依刑事訴訟法第四百五十五條之一第三項之規定，準用同法第三百六十九
    條第一項前段、第二項之規定，將原判決撤銷，另依第一審通常程序為無罪判決
    之諭知（法院辦理刑事訴訟簡易程序案件應行注意事項第十四點參照）。
據上論斷，應依刑事訴訟法第四百五十二條、第四百五十五條之一第三項、第三百六
十九條第一項前段、第三百六十四條、第三百零一條第一項，判決如主文。
本案經檢察官呂文忠到庭執行職務。
中      華      民      國      九十一      年      二    月    二十    日
                                  臺灣士林地方法院刑事第四庭
                                    審判長法  官  杜  惠  錦
                                          法  官  王  俊  雄
                                          法  官  趙  文  卿
右正本證明與原本無異。
如不服本判決，應於判決送達後十日內，向本院提出上訴狀。
                                          書記官  林  慧  芬
中      華      民      國      九十一      年      二    月   二十一   日
